臺灣高等法院民事裁定　　　　　　　　　 96年度抗字第633號
抗　告　人　甲○○
上列抗告人因與相對人合作金庫商業銀行股份有限公司等間聲明
異議事件，對於中華民國96年3月27日臺灣桃園地方法院94年度
執字第35456號所為裁定提起抗告，本院裁定如下：
    主      文
抗告駁回。
抗告程序費用由抗告人負擔。
    理      由
一、抗告人於原法院聲請意旨略以：本件如原裁定附表所示之不
    動產（下稱系爭不動產）於民國96年3月6日進行拍賣程序時
    ，抗告人之投標保證金新臺幣（下同）2萬4000元係以現金
    提出，且投標金額11萬8300元已超過底價，系爭不動產應由
    其得標，惟原民事執行處法官卻裁示其投標為廢標，爰聲明
    異議云云。而原法院以抗告人違反原法院投標要點第8條所
    定保證金超過一萬元者，應以經金融主管機關核准之金融業
    者為發票人之支票、匯票或本票，放進保證金封存袋之投標
    限制規定，認其投標為廢標，因而裁定駁回其異議。
二、抗告意旨則以：依中央銀行法第13條之規定，由中央銀行發
    行之貨幣為國幣，對於中華民國境內之一切支付，具有法償
    效力，而金融業者為發票人之票據，至多亦僅能「視同現金
    」，不可能反客為主，認為僅得以票據，而不得以現金作為
    保證金，原法院民事執行處不動產投標要點第8條顯然違反
    法律規定而無效；且以抗告人以往之經驗，投標保證金以現
    金裝入封存袋內，亦曾因出價最高而得標，足見以現金為保
    證金，並無廢標之法定基礎，且民事執行處前開規定就各法
    官之間產生不同結果，人民將無所適從；何況台灣桃園地方
    法院民事執行處不動產投標要點之附件第16條明白列示有下
    列情形之一者，應認為投標無效，合計雖有25項之多，但並
    無違反第8條之情狀，則依負面表列原則，未列入者即為有
    效，否則當無一致性可言，為此提起本件抗告，請求廢棄原
    裁定。
三、按投標係多數人參與應買之程序，為期公平及拍賣程序之順
    利進行，司法院曾發布「地方法院民事執行處不動產投標參
    考要點」，並經各法院民事執行處參考制定不動產投標要點
    ，投標人即應遵循該投標規則參與投標，法院亦應依該投標
    規則作投標有無效之一致性認定，對所有參與競標者而言，
    方符公平。而投標要點既僅係為拍賣程序之順利進行，經由
    地方法院民事執行處事先公告周知，以供參與競標者統一遵
    循之程序規範，並非課予參與拍賣者任何義務或負擔，即不
    因所定之規則無法律規定為基礎而無效。而本件原法院民事
    執行處制定之不動產投標要點第8條即規定：「保證金在新
    臺幣（下同）壹萬元以內者，得以現鈔放在保證金封存袋內
    。若超過壹萬元者，應以經金融主管機關核准之金融業者為
    發票人之支票、匯票或本票，放進保證金封存袋內，不必向
    法院出納室繳納」，且該投標要點已製成大型看板刊登於投
    標室門口供投標人閱覽。另原法院之不動產投標要點附件及
    強制執行投標書（原審卷第185-187頁）背面雖記載有下列
    情形之一者，應認為投標無效，惟尚難解為除該處所列舉者
    外，即無其他應認為廢標之情形，此觀該投標書注意事項二
    載明「請詳閱背面關於投標無效之情形；其他應注意事項請
    參考地方法院民事執行處不動產投標須知」，足見除投標書
    背面所列投標無效之情形外，其他地方法院民事執行處相關
    投標須知，亦應參照，如競買人之投標與民事執行處公告之
    投標規則不符，縱非明示列舉之無效情形，仍非不得認為廢
    標。
四、經查，系爭不動產於96年3月6日在原法院進行拍賣程序時，
    抗告人之保證金金額2萬4000元係以現金提出，既違反前開
    應以金融業者為發票人之票據為保證金之投標限制規定，依
    前所述，原法院認其投標為廢標，並因而裁定駁回其異議，
    於法並無違誤。至於民事執行處投標要點規定保證金超過一
    萬元者，應以金融業者為發票人之票據為之，僅係為投標程
    序順利公平之程序規則，並未增加抗告人法律上之義務或負
    擔，更非否定國幣之法償效力，不生牴觸法律而無效之問題
    。此外，抗告人所指曾以現金為投標保證金，仍然得標，即
    使屬實，亦屬另一拍賣程序中參與競標者有無聲明異議之問
    題，尚難執此主張原法院認定廢標為違誤。從而，抗告意旨
    指摘原裁定不當，求予廢棄，為無理由，應予駁回。
五、據上論結，本件抗告為無理由，裁定如主文。
中　　華　　民　　國　　96　　年　　5　　月　　 21　　日
                    民事第14庭
                        審判長法  官  許正順
                              法  官  魏麗娟
                              法  官  黃麟倫
正本係照原本作成。
不得再抗告。
中　　華　　民　　國　　96　　年　　5 　　月　　21　　日
                              書記官  王敬端
